臺灣高等法院臺中分院刑事判決　　 100年度交上易字第1217號
上　訴　人　臺灣臺中地方法院檢察署檢察官
上　訴　人
即　被　告　邱昱程
上列上訴人等因被告過失傷害案件，不服臺灣臺中地方法院100
年度交易字第69號中華民國100年8月3日第一審判決（起訴案號
：臺灣臺中地方法院檢察署99年度偵字第20632號），提起上訴
，本院判決如下：
    主  文
上訴駁回。
    理  由
一、按依刑事訴訟法第350條、第361條、第362條、第367條規定
    ，不服地方法院之第一審判決而上訴者，須提出上訴書狀，
    並應敘述具體理由，為上訴必備之程式；其所提出之書狀未
    敘述上訴理由，或僅曾以言詞陳述上訴理由者，均應於上訴
    期間屆滿後20日內補提理由書於第一審法院。第一審法院經
    形式審查，認逾期未補提上訴理由者，應定期間先命補正；
    逾期未補正者，為上訴不合法律上之程式，應以裁定駁回。
    倘已提出上訴理由，但所提非屬具體理由者，則由第二審法
    院以上訴不合法律上之程式，判決駁回。而所謂具體理由，
    必係依據卷內既有訴訟資料或提出新事證，指摘或表明第一
    審判決有何採證認事、用法或量刑等足以影響判決本旨之不
    當或違法，而構成應予撤銷之具體事由，始克當之（例如：
    依憑證據法則具體指出所採證據何以不具證據能力，或依憑
    卷證資料，明確指出所為證據證明力之判斷如何違背經驗、
    論理法則）；倘僅泛言原判決認定事實錯誤、違背法令、量
    刑失之過重或輕縱，而未依上揭意旨指出具體事由，或形式
    上雖已指出具體事由，然該事由縱使屬實，亦不足以認為原
    判決有何不當或違法者（例如：對不具有調查必要性之證據
    ，法院未依聲請調查亦未說明理由，或援用證據不當，但除
    去該證據仍應為同一事實之認定），皆難謂係具體理由，俾
    與第二審上訴制度旨在請求第二審法院撤銷、變更第一審不
    當或違法之判決，以實現個案救濟之立法目的相契合，並節
    制濫行上訴（最高法院 97年度臺上字第892號刑事判決意旨
    參照）。
二、上訴人即被告邱昱程（下稱被告）及檢察官均不服原審判決
    提起上訴，分述如下：
  (一)被告於民國100年8月11日向原審法院提出上訴書狀，嗣於同
    年9月1日、9月2日提出對臺灣臺中地方法院檢察署 100年度
    請上字第 286號上訴書不服之覆議狀，核其記載之上訴理由
    略以：
  1.本件告訴人廖信男（下稱告訴人）所受的傷害堪稱是全世界
    最輕微之傷害，告訴人騎乘機車未戴手套，受點皮肉傷是不
    可避免的，原審片面將傷害責任歸咎於被告，重判被告拘役
    40日，易科罰金新臺幣4萬元，有失公平，違反比例原則。
  2.告訴人隱瞞車禍發生之事實，其當時要從五權路右轉育才北
    街，卻要求警員更改筆錄為係在五權路上直行，推卸肇事責
    任，誤導司法。
  3.告訴人手背有小擦傷，係當時站立在路旁店家老闆要扶正告
    訴人時，因告訴人年事已高、體力不支，手腳無法使力、撐
    不住，才連人帶機車倒地。
  4.原審判決認本案係雙方均有未注意兩車併行間隔之過失，非
    單方肇事責任，單獨對被告求刑，有失司法公平正義。
  5.為此，以原審量刑過重為由而提起上訴，請求撤銷原判決。
  (二)本件上訴人即臺灣臺中地方法院檢察署檢察官於100年8月23
    日向原審法院提出上訴書，上訴理由略以：原審判決被告犯
    過失傷害罪，判處拘役40日，基於下列理由，認為並非妥適
    ：
  1.按科刑時應以行為人之責任為基礎，並審酌一切情狀，尤應
    注意下列事項，為科刑輕重之標準：…八、犯罪行為人違反
    義務之程度；九、犯罪所生之危險或損害；十、犯罪後之態
    度。刑法第 57條第8款至第10款定有明文。(2)次按量刑之輕
    重，固屬事實審法院得依職權自由裁量之事項，惟仍應受比
    例原則及公平原則之限制，否則其判決即非適法。蓋刑事審
    判旨在實現刑罰權之分配的正義，故法院對有罪之被告科刑
    ，應符合上開罪刑相當原則，使罰當其罪，以契合人民之法
    律感情（最高法院96年度臺上字第299號判決參照）
  2.本件被告自發生車禍致告訴人受傷後，竟對告訴人不予聞問
    ，且無任何道歉之意，未見有何悔悟之心。惟原審就被告之
    犯行竟僅量處上揭刑度，實屬過輕，有違罪刑相當原則。
  3.為此請將原判決撤銷，對被告從重量刑。
三、經查：
  (一)被告、檢察官因不服上開臺灣臺中地方法院之第一審判決，
    而分別於前述時間檢具書狀敘明理由向原審法院提起上訴，
    則依刑事訴訟法第361條第2項之規定、該條項立法修正理由
    及上開最高法院判決意旨，被告、檢察官倘已提出上訴理由
    ，但所提非屬具體理由者，即應由第二審法院以上訴不合法
    律上之程式，以判決駁回之；且上訴理由之具體與否係屬第
    二審法院審查範圍，不在命補正之列（參見法院辦理刑事訴
    訟案件應行注意事項第162點)，合先敘明。
  (二)本件原審判決認定被告於99年6月23日駕駛車牌號碼8886-NT
    號自小客車搭載友人吳春里（坐於副駕駛座），沿臺中市○
    ○路由西往東方向行駛，欲至臺中市中友百貨，嗣於同日下
    午 3時50分許，途經該路與育才北路之設有行車號誌管制之
    交岔路口處，欲右轉改沿育才北路往中友百貨方向行駛時，
    本應注意車輛行駛時，駕駛人應注意兩車併行之間隔，並隨
    時採取必要之安全措施，而依當時之天候及路況並無不能注
    意之情形，竟疏未注意兩車併行之間隔，即貿然右轉；適同
    一時、地，有告訴人騎乘車牌號碼 833-ELH號重型機車，欲
    右轉改沿育才北路往中友百貨方向行駛時，原應注意車輛行
    駛時，駕駛人應注意兩車併行之間隔，並隨時採取必要之安
    全措施，而依當時情事，並無不能注意之情形，竟疏未注意
    兩車併行之間隔，即貿然右轉，致被告車輛因而與其車輛撞
    及，告訴人因此人車倒地，受有胸部挫傷、左手擦挫傷等傷
    害。被告並於犯罪後，在有偵查犯罪職權之員警或公務員知
    悉其犯罪之前，主動向到場處理之改制前臺中市警察局第二
    分局交通分隊警員張宏嘉供承其係肇事者而接受裁判。原審
    判決已詳敘所憑證據、認定理由及量刑依據，從形式上觀察
    ，原判決並無認定事實錯誤、量刑瑕疵或違背法令之情形可
    言。
  (三)被告上訴理由固稱告訴人隱瞞車禍發生之事實，誤導司法；
    且告訴人手背有小擦傷，係當時路旁店家老闆要扶正告訴人
    時，因告訴人年事已高、體力不支，才連人帶機車倒地；又
    原審法院認定本案係雙方均有未注意兩車併行間隔之過失，
    非單方肇事責任，而片面對被告求刑有失公平正義云云。惟
    原審判決已於理由內說明：(1)關於告訴人斯時行車方向為何
    ，與被告上開供述內容不相一致，然於本件車禍事故後，現
    場業已遭移動，已難純依事故後雙方車輛所停置之相對位置
    ，判明告訴人當時之行車動向，且告訴人對於其當時行車動
    向，亦即究係要直行或右轉，於事故後，亦曾一度反覆，自
    無從僅以其片面之陳述，即認定其當時係要直行。審酌證人
    吳春里雖係被告之友人，又受被告之搭載同車出行，然就其
    前揭證述內容觀之，其當時係坐在被告車輛之駕駛座，與告
    訴人之人車甚屬接近，自對於告訴人之人車動態有一定程度
    之見聞，且其與告訴人並不相識，依現有卷證所示之客觀情
    狀，亦無證據顯示其有刻意維護被告之情事，其更無須因本
    件車禍而承擔任何責任，自無設詞偏袒任一方之理，其記憶
    較不因利益考慮致受混淆、污染，所述自較可信，爰以證人
    吳春里所述為準，而認定告訴人當時係要右轉。(2)再按汽車
    行駛時，駕駛人應注意車前狀況及兩車併行之間隔，並隨時
    採取必要之安全措施，道路交通安全規則第94條第 3項定有
    明文，被告、告訴人自承領有合格駕駛執照，其等對此自能
    注意，並予以遵守，而於本件車禍事故發生時，被告、告訴
    人既均係沿同一路徑右轉，已如前述，嗣雙方於右轉途中，
    發生擦撞，肇致告訴人受傷，足認雙方均有疏未注意兩車併
    行間隔之過失甚明，且本件經送臺灣省車輛行車事故覆議鑑
    定委員會鑑定後，該會亦表示：若二車同向均行右轉而肇事
    ，則被告駕駛自小客車與告訴人駕駛重機車，行經行車管制
    號誌交岔路口，右轉時均互未保持行車安全間隔致擦撞肇事
    ，同為肇事原因，有該會100年6月14日覆議字第1006202275
    號函在卷可查。由此認定，告訴人雖與有未注意兩車併行間
    隔之過失，惟無解於被告對於本件車禍之過失責任，告訴人
    因本件車禍而受有上述傷害，與被告之過失行為間並有相當
    因果關係。(3)另告訴人因本件車禍而受有胸部挫傷、左手擦
    挫傷等傷害，有中國醫藥大學附設醫院99年7月7日診字第09
    90702123號診斷證明書附卷可查，應可認定。(4)至被告僅以
    其事後個人所見或據引告訴人之年紀，而推認告訴人之年齡
    、身體狀況已影響其當時行車之狀態，自不免源於臆測，尚
    難以採信等語。是本件被告仍執前詞提起上訴，顯對於原審
    判決已詳細說明之事項，空言再為形式上之爭執，自不足採
    。
  (四)又刑罰之量定，屬法院自由裁量之職權行使，應審酌刑法第
    57條所列各款事由及一切情狀，為酌量輕重之標準，並非漫
    無限制；量刑輕重係屬事實審法院得依職權自由裁量之事項
    ，苟已斟酌刑法第57條各款所列情狀而未逾越法定刑度，不
    得遽指為違法；且在同一犯罪事實與情節，如別無其他加重
    或減輕之原因，下級審量定之刑，亦無過重或失輕之不當情
    形，則上級審法院對下級審法院之職權行使，原則上應予尊
    重（最高法院72年度臺上字第6696號、75年度臺上字第7033
    號判例及85年度臺上字第2446號判決意旨參照）。本件原審
    判決已敘明被告於肇事後，在有偵查犯罪職權之員警或公務
    員知悉其犯罪之前，主動向到場處理之警員張宏嘉供承其係
    肇事者而接受裁判，有臺中市○○○道路交通事故肇事人自
    首情形紀錄表在卷可憑，其對於未發覺之犯罪自首而接受裁
    判，爰依刑法第62條前段規定，減輕其刑。且本件原審判決
    已審酌被告犯後坦承本案主要事實經過，其犯罪後之態度尚
    可，暨其疏未遵守道路交通安全規則，終至肇事致告訴人受
    傷，且至今因與告訴人間對於雙方行車動向有所爭執，乃至
    於雙方無法達成和解，及其過失程度（同為肇事原因），有
    如前述之自首情節，告訴人所受傷害程度等一切情狀，量處
    被告拘役40日，並諭知易科罰金之折算標準，顯已注意適用
    刑法第57條之規定，就量刑刑度詳為審酌並敘明理由，既未
    逾越法定刑度，復未濫用自由裁量之權限，且無輕重失衡之
    情形，依上開最高法院判例、判決意旨，不得遽指為違法。
四、綜上所述，被告及檢察官分別提起之上訴理由，既未依據卷
    內既有訴訟資料或提出新事證，具體指摘或表明第一審判決
    有何採證認事、用法或量刑等足以影響判決本旨之不當或違
    法，而構成應予撤銷之具體事由，則揆諸前揭最高法院判決
    之意旨，及依「程式優先於實體」之刑事訴訟法原則，本件
    上訴即均不合法定上訴程式，而應予駁回，並不經言詞辯論
    為之。
據上論斷，應依刑事訴訟法第367條前段、第372條，判決如主文
。
中    華    民    國   100    年    9     月    30    日
            刑事第十二庭  審判長法  官  康  應  龍
                                法  官  黃  家  慧
                                法  官  張  靜  琪
以上正本證明與原本無異。
不得上訴。
                                書記官  李  淑  芬

中    華    民    國   100    年    9     月    30    日